最高法院民事判決　　　　　　　　　　　　　　　八十八年度台上字第二四三六號
　　上　訴　人　甲○○
　　訴訟代理人　吳武川律師
　　上　訴　人　乙○○
　　被 上訴 人　東元捲門事業股份有限公司
　　法定代理人　陳嘉標
右當事人間請求給付貨款事件，上訴人對於中華民國八十七年九月一日台灣高等法院
第二審判決（八十七年度上字第九二號），提起上訴，本院判決如左：
    主  文
原判決除假執行部分外廢棄，發回台灣高等法院。
    理  由
本件被上訴人主張上訴人合夥經營鐵捲門銷售生意，積欠伊貨款未付，請求上訴人給
付貨款，其訴訟標的對於上訴人必須合一確定（最高法院十八年度上字第八四八號判
例參照），故上訴人甲○○提起第三審上訴，依民事訟法第五十六條第一項第一款規
定，其效力及於未提起上訴之共同訴訟人乙○○，爰併列之為上訴人，合先敘明。
次查被上訴人主張：上訴人在新竹縣竹北市○○路一七八號合夥經營鐵捲門銷售生意
，自民國八十三年四月間起，至八十四年二月間止，陸續向伊訂購鐵捲門之材料總價
新台幣（下同）三百六十萬六千七百六十八元，已付三百零一萬三千五百十二元，尚
欠五十九萬三千二百五十六元未付，屢經催討，均置之不理等情，求為命上訴人如數
給付，並加付法定遲延利息之判決。
上訴人乙○○則以：貨物有瑕疵，被上訴人未配合處理，且積欠貨款係於伊退夥之後
，與伊無涉；上訴人甲○○亦以：貨物有瑕疵，經通知修補，未獲置理，且系爭貨款
係被上訴人與訴外人新埔建設股份有限公司（下稱新埔公司）簽訂，被上訴人應向該
公司請求。縱認被上訴人有請求權，亦罹於二年時效而消滅等語，資為抗辯。
原審維持第一審所為上訴人敗訴之判決，駁回其上訴，無非以：被上訴人主張之事實
，已據提出上訴人所不爭之送貨單為證，堪信為真實。上訴人雖以前揭情詞置辯，惟
經第一審勘驗新竹縣新埔鎮○○路二○六、一七六、一六二、一六八號房屋鐵捲門，
僅二○六號鐵捲門上捲有二處聲音較大，放下有一處聲音較大，其餘均正常，被上訴
人指稱係因施工不當，非鋼材有瑕疵，上訴人亦不爭執，上訴人甲○○亦自認該等鐵
捲門之安裝已達標準程度，有勘驗筆錄可稽。是上訴人所為貨物有瑕疵之抗辯，委不
足採。上訴人乙○○另以積欠貨款係於伊退夥之後；上訴人甲○○亦以乙○○有三筆
貨款未收回，該三筆貨款應由乙○○負責為抗辯縱令屬實，亦與本件被上訴人之請求
無涉。上訴人甲○○又以系爭貨款係係被上訴人與新埔公司簽訂，被上訴人應向該公
司請求為抗辯，固提出統一發票、承攬捲門工程合約書各一件為證，惟為被上訴人所
否認，而上訴人甲○○曾向新埔公司收取價款，業經證人即新埔公司工地主任張振營
證述在卷，且為上訴人甲○○所是認。上訴人乙○○亦陳稱東元捲門公司（即被上訴
人）未與新竹所簽約，因新竹所無法提供不動產當擔保，而刻東元捲門公司之印章係
經董事長甲○○同意等語，益徵上訴人以被上訴人之名義與訴外人新埔公司簽訂承攬
捲門工程合約書甚明。是上訴人甲○○上述之抗辯，亦不足採。本件上訴人向被上訴
人最後買受鐵捲門之材料至八十四年二月間為止，計貨款七十四萬七千四百九十一元
，依兩造自八十三年四月起之交易情形，其付款日期均在送貨後四個月付款，有上訴
人不爭執之付款明細表乙紙足憑，則上訴人積欠貨款五十九萬三千二百五十六元，應
係八十四年二月份之貨款，其付款日為八十四年六月二十七日，依民法第一百二十八
條規定，被上訴人之請求權時效期間，自應從八十四年六月二十七日起算。是被上訴
人於八十四年五月八日提起本件訴訟，其請求權尚未罹於二年時效而消滅。上訴人甲
○○為時效之抗辯，殊不足取。從而，被上訴人依買賣契約法律關係，請求上訴人給
付五十九萬三千二百五十六元本息，即屬有據，應予准許等詞，為其判斷之基礎。
惟查被上訴人提出卷附之明細表記載：八十三年四月至六月貨款，付款日期為八十三
年十月二十八日；八十三年八月貨款，付款日期為八十三年十月二十八日、十二月二
十八日；八十三年九月貨款，付款日期為八十四年一月二十九日、四月十八日；八十
三年十月貨款，付款日期為八十四年五月二十九日、八月二十三日；……（見原審卷
一○二頁），送貨日期與付款日期相隔二、四、六、七、十個月不等，則原審謂兩造
自八十三年四月起之交易情形，其付款日期均在送貨後四個月付款，即有認定事實核
與卷內資料不符之違法，且上訴人甲○○否認兩造間有送貨後四個月付款之約定（見
原審卷七三頁反面），原審未命被上訴人舉證證明系爭貨款應付款日期，遽以上開明
細表認定送貨後四個月付款，被上訴人之請求權未罹於消滅時效，而為不利於上訴人
之判決，亦有未合。上訴論旨，指摘原判決不當，求予廢棄，非無理由。
據上論結，本件上訴為有理由，依民事訴訟法第四百七十七條第一項、第四百七十八
條第一項，判決如主文。
中      華      民      國    八十八    年      十      月     十五     日
                              最高法院民事第二庭
                                  審判長法官  曾  桂  香
                                        法官  劉  延  村
                                        法官  徐  璧  湖
                                        法官  劉  福  聲
                                        法官  黃  秀  得
      右正本證明與原本無異
                                              書  記  官
中      華      民      國    八十八    年      十      月    二十八    日
